臺灣臺中地方法院刑事判決　　　　　　　　　　　　　九十一年度自字第八九五號
　　自　訴　人　丙○○
　　被　　　告　乙○○
右列被告因詐欺案件，經自訴人提起自訴，本院判決如左：
    主  文
乙○○無罪。
    理  由
一、本件自訴意旨略以：被告乙○○意圖為自己不法之所有，於民國（下同）九十年
    四月十八日、同年月二十三日向自訴人行使詐術，佯稱其事業欲擴充且有利可圖
    而急需資金，致使自訴人陷於錯誤出借新臺幣（下同）六十七萬元整於被告，此
    有被告所簽發二張臺中商業銀行支票用以供擔保，支票編號ＨＮＡ000000
    0，發票日期為九十年四月十八日，金額十五萬元及支票編號ＨＮＡ00000
    00，發票日期為九十年四月二十三日，金額五十二萬元可資為憑。惟事後未見
    被告有任何營業行為，經自訴人屢向被告催討，被告避不見面，且自訴人欲將上
    述二張支票向銀行提示，亦遭退票，有退票理由單二張可資為證，至此自訴人始
    知受騙，因認被告乙○○涉有刑法第三百三十九條第一項之詐欺罪嫌云云。
二、按犯罪事實應依證據認定之，無證據不得認定犯罪事實。又不能證明被告犯罪者
    ，應諭知無罪之判決，刑事訴訟法第一百五十四條第二項、第三百零一條第一項
    分別定有明文。次按告訴人之告訴，係以使被告受刑事訴追為目的，是其陳述是
    否與事實相符，仍應調查其他證據以資審認；又認定不利於被告之事實，須依積
    極證據，苟積極證據不足為不利於被告事實之認定時，即應為有利於被告之認定
    ，更不必有何有利之證據，最高法院分別著有五十二年度臺上字第一三○○號、
    三十年度上字第八一六號判例可資參照。此等原則，於自訴案件，亦有其適用。
    再按刑法第三百三十九條第一項詐欺罪之成立，以意圖為自己或第三人不法所有
    ，以詐術使人將本人或第三人之物交付為要件。所謂以詐術使人交付，必須被詐
    欺人因其詐術而陷於錯誤，若其所用方法，不能認為詐術，亦不致使人陷於錯誤
    ，即不構成該罪，最高法院四十六年度臺上字第二六○號判例亦闡釋甚明。
三、查自訴人認被告乙○○涉有上述犯行，係以支票影本及退票理由單影本各二紙、
    被告乙○○之退票紀錄、證人甲○○之證言等，為其主要論據。訊據被告乙○○
    對於自訴人提出之二紙支票係由其簽發一節坦白承認，惟堅詞否認有何詐欺犯行
    ，辯稱：我從來沒有向自訴人借錢，亦無任何金錢來往，只有向自訴人之夫甲○
    ○有金錢來往，自八十九年起就常請甲○○代為簽六合彩，六合彩本來就是先簽
    ，開獎之後再付錢，以前有時開票，有時付現金，以前的票都有兌現，自訴人所
    告這兩張票也是我請甲○○代簽六合彩，開獎後未中獎才簽支票給甲○○，因為
    別人欠我很多錢收不回來，其中包括甲○○之弟弟周文彬欠我五十多萬元不知去
    向，而我又簽了太多六合彩，如果我要詐欺甲○○，我根本不要開票給他，直接
    逃走即可等語。經查：
（一）證人即自訴人之夫甲○○在庭明確證稱：系爭支票二張之中，有一張十五萬元
      是我借給被告，時間記不清楚，大約八十九年七、八月，我是開支票給被告，
      但我現在銀行查不到，還的期間到了，被告叫我延長一下，曾經換過票，現在
      告的這張是換票後的；另一張五十二萬元的票是被告簽六合彩，他請我去幫忙
      簽，我先墊款，被告沒有還我，是兩期的錢，大概在九十年二月開（票）給我
      的。：：：被告請我代簽六合彩當時的經濟狀況還不錯，他那時也是在賣雞絲
      麵，生意如何我不知道，但之前的票都有兌現：：：他是說要我幫忙簽一下，
      簽輸之後就說輸了，沒有辦法付，先開支票給我，聲稱票期到了時候會讓我兌
      現：：：被告開的票我先放在組頭那裡，期限快到，被告還是沒辦法償還，我
      就先跟我太太借票：：：我信任被告，才幫他簽，後來時間到了，被告無法兌
      現，我打電話找他也找不到人，他家人都說他不在，我有受騙的感覺。：：：
      之前被告也有請我代墊簽賭金，有借支票有借現金，之前的支票有兌現等語（
      九十三年一月十二日審判筆錄）。
（二）依據證人甲○○所述，被告於本案發生前，即多次請甲○○代簽六合彩，但以
      往均於事後依約返還甲○○代墊之賭金；系爭支票二張之中，一張十五萬元係
      甲○○於八十九年七、八月間開支票借給被告，另一張五十二萬元係被告於九
      十年初委託甲○○代簽六合彩兩次，開獎後未中獎，被告表示沒有辦法付，先
      開支票予甲○○，甲○○遂先將被告所開支票交付組頭，期限快到，被告仍無
      法償還，甲○○始向自訴人借票交付組頭以換回被告所簽支票。另經本院以法
      務部票據信用資訊連結作業系統查詢被告之退票紀錄結果，顯示被告自八十九
      年九月十五日始開始退票，且於九十年二月之前，僅有零星數張，均有註銷，
      九十年二月二十六日以後之退票雖較多，但亦有註銷，至九十年八月三十日始
      拒絕往來，綜合上情，被告於八十九年七、八月間向甲○○借款，以及九十年
      初委託甲○○代簽六合彩時，經濟能力尚未達不能支付之情形。而甲○○亦證
      稱：被告請其代簽六合彩當時的經濟狀況還不錯，之前的票都有兌現等語，自
      訴人亦陳稱：被告之前就有向我先生借貸過，而且以前被告開雙Ｂ轎車，我們
      認為他有資力等語（同日審判筆錄）。又被告陳稱其遭他人倒債一節，亦據其
      提出本票影本二十四紙為證，又證人甲○○之弟弟周文彬亦積欠被告五十餘萬
      元一節，雖未立字據，然而證人甲○○亦證稱：我不知周文彬人在何處，他常
      常搬家，不跟我們聯絡，他也欠別人很多錢等語，則被告所辯應非虛妄。
四、綜上所述，被告並無對自訴人行使詐稱其欲擴充事業之情節，其向甲○○借貸及
    委託甲○○代墊賭金並無何等詐欺之故意，所用方法亦不能認為詐術。而自訴人
    另提出之支票影本及退票理由單影本等，僅能證明被告積欠票款，不足以證明被
    告具有詐欺之故意及施用詐術之行為，本件應係單純之民事糾紛。此外復查無其
    他積極證據足證被告有何被訴之詐欺犯行，揆諸前揭法條及判例意旨，即應為有
    利於被告之認定，依法應為無罪之判決，以免冤抑。
據上論斷，應依刑事訴訟法第三百四十三條、第三百零一條第一項，判決如主文。
中      華      民      國    九十三    年      二      月      四      日
                              臺灣臺中地方法院刑事第六庭
                                  審判長法  官  夏一峰
                                        法  官  鄧敏雄
                                        法  官  林念祖
右正本證明與原本無異。
如不服本判決，應於送達後十日內向本院提出上訴狀（須附繕本），上訴於臺灣高等
法院臺中分院。
                                        書記官
中      華      民      國    九十三    年      二      月      四      日
